臺灣新竹地方法院刑事判決　　　　　　　　　　　　　九十二年度交訴字第八二號
　　公　訴　人　臺灣新竹地方法院檢察署檢察官
　　被　　　告　丁○○
　　　　　　　　戊○○
右列被告等因公共危險等案件，經檢察官提起公訴（九十二年度偵字第二二八七號）
，本院依簡式審判程序判決如左：
    主  文
丁○○駕駛動力交通工具肇事，致人傷而逃逸，處有期徒刑壹年，緩刑年，緩刑期
內付保護管束；其餘被訴部分，公訴不受理。
戊○○教唆駕駛動力交通工具肇事，致人傷而逃逸，處有期徒刑拾月，緩刑年。
    事  實
一、緣丁○○前曾因酒後駕車，被監理機關吊扣駕駛執照，於民國九十二年二月二日
    時，為無駕駛執照之人。丁○○於同日晚上十時許，竟仍駕駛車號Ｒ三—０八九
    七號自小客車，搭載其父戊○○，沿新竹縣湖口鄉○○路，由南往北方向行駛，
    於當晚十時二十三分許（起訴書誤載為三十分許），途經同路與安宅四街有閃光
    號誌之交岔路口時，理應注意並能注意車輛行駛時，駕駛人應注意車前狀況，於
    抵達路口時減速慢行，以便隨時採取必要之安全措施避免危險之發生，而當時之
    路況係晴天，夜間有照明，且路面乾燥、無缺陷、無障礙物，視距良好，號誌正
    常，並無不能注意之情形，竟疏未注意車前狀況，於通過上開交岔路口時，貿然
    加速行駛，而在光復路甫過了上開交岔路口處，不慎自左後方猛力撞擊右前方、
    由丙○○○所駕駛、搭載其妻甲○，沿安宅四街由東往西方向、已右轉至光復路
    （起訴書誤載為擬右轉）之車號ＡＲ—五九六八號自小客車，車號ＡＲ—五九六
    八號自小客車再因此推撞路旁之電線桿、不鏽鋼圍欄，車子的車頭及左後車尾嚴
    重受損，丙○○○並此因受有頭部外傷、頭皮下血腫、頸部挫傷、右前臂挫傷及
    右膝擦傷等傷害，甲○則受有右肩挫傷、右膝挫傷、左膝挫傷及左下腳挫傷等傷
    害（傷害部分已撤回告訴，詳如後述），丁○○所駕駛之上開自小客車的前保險
    桿亦因此掉落、右前葉子板變形。詎料，丁○○明知自己已肇事並致丙○○○、
    甲○二人受傷後，戊○○竟教唆丁○○無庸下車施以救護，並命其逃逸，丁○○
    在現場停留三十八秒後，在戊○○之唆使下，立即駕車逃逸，留下懸掛有車號Ｒ
    三─０八九七號車牌之前保險桿於現場，嗣經丙○○○報警後，為警循線在其二
    人位於新竹縣湖口鄉○○村○○○街十九號之住處查獲。
二、案經丙○○○、甲○告訴新竹縣警察局竹北分局移送臺灣新竹地方法院檢察署檢
    察官偵查起訴。
    理  由
壹、本件被告丁○○、戊○○二人所犯之過失傷害與肇事逃逸等罪，均非死刑、無期
    徒刑、最輕本刑為三年以上有期徒刑之罪，或高等法院管轄第一審之案件，被告
    二人於本院行準備程序進行中，就被訴事實均為有罪之陳述，經本院合議庭認合
    於修正後刑事訴訟法第二百七十三條之一之規定，裁定進行簡式審判程序，合先
    敘明。
貳、有罪部分：
一、訊據被告丁○○對於右開駕駛車號Ｒ三─０八九七號自小客車由後撞擊車號ＡＲ
    —五九六八號自小客車後、未下車查看即聽從其父即另被告戊○○指示而駕車離
    去，被告戊○○對於在被告丁○○駕車肇事後，亦未下車查看對方之受傷狀況即
    主動要兒子即被告丁○○立即離開之事實，均業已於偵查中及本院審理時坦承不
  諱，
（一）經查，被告二人之自白，核與告訴人即被害人丙○○○、甲○二人於偵查中指
      訴之被害情節相符，並經證人即車禍發生時正行經該處之機車騎士謝哲華對於
      上情證述在卷（見臺灣新竹地方法院檢察署九十二年度偵字第二二八七號偵查
      卷第五六、五七頁訊問筆錄）而告訴人丙○○○並此因受有頭部外傷、頭皮下
      血腫、頸部挫傷、右前臂挫傷及右膝擦傷等傷害，告訴人甲○則受有右肩挫傷
      、右膝挫傷、左膝挫傷及左下腳挫傷等傷害，有天主教湖口仁慈醫院診斷書二
      紙分別附於同上偵查卷第二六、二八頁可憑，復有道路交通事故調查報告表（
      一）、（二）、現場草圖、現場圖、道路交通事故肇因研判表、撞擊後現場照
      片十八幀等，分別附於同上偵查卷第十九至二三、二九至三二、四六至四八頁
      、七三頁上方、七四頁上方、七五頁上方及七八頁上方可憑，被告丁○○所駕
      駛之上開自小客車確實有撞擊告訴人丙○○○所駕駛之上開車輛，並造成告訴
      人二人均受傷之事實，可以認定。
（二）次查，自上開現場照片清楚可知，告訴人丙○○○駕駛的車號ＡＲ—五九六八
      號自小客車因受撞擊後再推撞路旁之電線桿、不鏽鋼圍欄，圍欄斷裂、傾倒，
      小客車的車頭及左後車尾部分嚴重凹陷受損，被告丁○○所駕駛之上開自小客
      車的前保險桿亦因此掉落、右前葉子板變形，可知車禍的撞擊力道相當巨大，
      在二車車損都已如此嚴重的情形下，被撞車輛車上的告訴人二人應該會因此受
      有相當程度之傷勢，應為被告二人所可以預見，此亦為被告二人所不否認；再
      者，被告二人在被告丁○○駕車肇事後，均已預見被害人即告訴人二人應當會
      受傷後，竟未下車救護而離去現場之情，除據上開證人謝哲華證述綦詳外，復
      有業經本院勘驗事故現場附近之劍度公司大門口所架設之監視錄影機拍攝到之
      錄影帶內容，其中：「錄影時間自九十二年二月二日二十二時二十三分五秒至
      同日二十二時二十三分四十三秒止，錄影畫面係（５４／１００）ＣＨ１３全
      螢幕畫面，錄影內容係車號Ｒ三—０八九七號自小客車（即被告二人所乘坐之
      車輛）沿新竹縣湖口鄉○○路，由南往北方向行駛，途經光復路與安宅四街交
      岔路口時，當場撞擊沿安宅四街由東往西方向已右轉光復路之車號ＡＲ—五九
      六八號自小客車（即告訴人所乘坐之車輛），而車號Ｒ三—０八九七號自小客
      車自肇事時起至離去止，在現場停留共三十八秒，惟因拍攝角度不佳、夜間視
      線不良，故無法辨識車上之被告二人有無搖下車窗或下車察看，但螢幕上並未
      看見有人影出現。」，有勘驗筆錄及依攝影機角度所繪製之現場圖一份附於本
      院卷第二六、二七頁可稽，被告丁○○確實在肇事後，致告訴人受傷後而逃逸
      之行為無誤。
    綜上所述，被告二人之自白與事實相符，本件事證已臻明確，被告丁○○肇事逃
    逸、被告戊○○教唆被告丁○○肇事逃逸之犯行洵堪認定，均應予依法論科。
二、核被告丁○○所為，係犯刑法第一百八十五條之四之駕駛動力交通工具肇事，致
    人受傷而逃逸罪；被告戊○○唆使被告丁○○為上開犯罪行為，係屬教唆犯，應
    負教唆駕駛動力交通工具肇事，致人受傷而逃逸之刑責，並依所教唆之罪處罰之
    。爰審酌被告丁○○對於車禍的發生已有過失在先，竟仍不顧被害人的死活而在
    被告戊○○的唆使下，一同逃離現場，幸有證人行經該處及掉落之車牌，始得循
    線找出肇事者，被告二人之行為顯非輕微，惟考量被告丁○○於犯罪後，在本院
    之安排下，已與告訴人二人達成和解，有調解筆錄一份附於本院卷第十二頁可稽
    ，告訴人二人並均撤回對被告丁○○之過失傷害告訴（詳如後述），被告二人之
    品行、生活狀況、智識程度、犯罪所生之損害與犯罪後之態度等一切情狀，分別
    量處如主文所示之刑，以資警惕。末查，被告二人前均未曾受有期徒刑以上刑之
    宣告，有臺灣新竹地方法院檢察署刑案資料查註紀錄表及臺灣高等法院被告全國
    前案紀錄表各一份在卷足參，其經本次偵、審過程之教訓，今後當知警惕，信無
    再犯之虞，本院認前開對其所宣告之刑，以暫不執行為適當，爰併各諭知緩刑三
    年，以勵自新；又被告丁○○部分，因其年紀尚輕，認有加以輔導之必要，併諭
    知於緩刑期內交付保護管束，以觀後傚。
、不受理部分：
一、按告訴乃論之罪，告訴人於第一審辯論終結前得撤回其告訴，又告訴經撤回者，
    應諭知不受理之判決，刑事訴訟法第二百三十八條第一項、第三百零三條第三款
    ，分別定有明文。
二、經查，本件被告丁○○上開肇事致告訴人丙○○○、甲○二人受傷之部分，公訴
    人認被告丁○○此部分係觸犯刑法第二百八十四條第一項前段之過失傷害罪嫌，
    依同法第二百八十七條前段之規定，須告訴乃論。茲經本院安排被告丁○○與告
    訴人二人進行調解後，已據告訴人二人具狀撤回對被告丁○○之告訴，有撤回告
    訴狀一紙附於本院卷第十一頁可參，依照首開說明，此部分本院自應對被告丁○○諭知不受理之判決。
肆、據上論斷，應依刑事訴訟法第二百七十三條之一第一項、第二百九十九條第一項
    前段、第三百零三條第三款，刑法第二十九條、第一百八十五條之四、第七十四
    條第一款、第九十三條第一項，判決如主文。
本案經檢察官乙○○到庭執行職務。
中      華      民      國    九十三    年      一      月     十二     日
                                      臺灣新竹地方法院刑事第二庭
                                          法  官  遲  中  慧
右正本證明與原本無異。
如不服本判決，應於判決送達後十日內向本院提出上訴狀( 應附繕本 )，上訴於臺灣
高等法院。
                                          書記官  江  靜  玲
中      華      民      國    九十三    年      一      月     十二     日
附錄本案論罪科刑法條全文：
刑法第一百八十五條之四
駕駛動力交通工具肇事，致人死傷而逃逸者，處六月以上五年以下有期徒刑。
